【裁判字號】    95,裁,1741
【裁判日期】    950810
【裁判案由】    地上權登記
【裁判全文】
最  高  行  政  法  院  裁  定
                                     95年度裁字第01741號
上  訴  人  乙○○
被 上訴 人  屏東縣潮州地政事務所
代  表  人  甲○○
上列當事人間因地上權登記事件，上訴人對於中華民國94年3月
31日高雄高等行政法院93年度訴字第969號判決，提起上訴，本
院裁定如下：
    主  文
上訴駁回。
上訴審訴訟費用由上訴人負擔。
    理  由
一、按對於高等行政法院判決之上訴，非以其違背法令為理由，
    不得為之，行政訴訟法第242條定有明文。又提起上訴，應
    以上訴狀表明上訴理由並應添具關於上訴理由之必要證據，
    復為同法第244條第1項第4款及第2項所明定。是當事人提起
    上訴，如以原審判決有不適用法規或適用不當為理由時，其
    上訴狀應有具體之指摘，並揭示該法規之條項或其內容；如
    以原審判決有同法第243條規定所列各款情形之當然違背法
    令為理由時，其上訴狀應揭示合於該款之事實，及依訴訟資
    料合於該違背法令之具體事實。如上訴狀未依此項方法表明
    ，或其所表明者，顯與上開法條規定之情形不相合時，即難
    認為已對原審判決之違背法令有具體之指摘，其上訴自難認
    為合法。
二、本件上訴人以其已因時效取得坐落屏東縣內埔鄉○○段661
    之1地號土地（下稱系爭土地）之地上權，於民國93年05月
    13日向被上訴人申請土地複丈（收件字號：屏潮土字第
    102400號），同時申請該土地之地上權登記，被上訴人於受
    理上訴人申請並審核後，於93年6月17日以潮測補字第
    000144號補正通知書，限上訴人於收受通知起15日內補正土
    地所有權人資料、四鄰證明書及四鄰使用人印鑑證明及檢附
    屏東縣內埔鄉○○村○○路1之4號戶籍資料等文件。嗣上訴
    人於93年6月23日提出申請書並補正土地所有權人資料、房
    屋稅籍證明書、建築改良物登記簿謄本及門牌證明書。被上
    訴人以上訴人經通知應補正事項逾期未補正或未照通知補正
    事項完全補正為由，以93年7月20日潮測駁字第000147號駁
    回通知書駁回上訴人之申請。上訴人不服，提起訴願，經決
    定駁回，提起行政訴訟（關於被上訴人93年7月12日屏潮地1
    字第0930009190號函及93年7月23日屏潮地1字第0930009594
    號函不受理部分，上訴人業予撤回起訴），亦遭駁回，上訴
    人仍為不服，遂提起上訴。主張：依建築改良物登記簿謄本
    及門牌證明書之記載，屏東縣內埔鄉○○村○○路294號房
    屋位於系爭土地上；復按原坐落屏東縣內埔鄉○○○段800
    地號土地，重測後改編為豐田段661地號土地，91年1月25日
    逕為分割為同段661地號與661之1地號兩筆土地，93年3月8
    日豐田段661之1地號土地又分割為661之1地號及661之13地
    號兩筆土地。而屏東縣內埔鄉○○村○○路294號房屋，原
    係上訴人之父張錦鳳向臺灣屏東地方法院民事執行處拍定標
    得，其占有系爭土地之事實，有建築改良物登記簿謄本、房
    屋稅籍證明書為證等情，可知原判決所謂：「‧‧‧其所附
    之證明文件包括建物登記謄本、房屋稅籍證明書、門牌號碼
    證明書及使用分區證明書等文件，僅能證明屏東縣內埔鄉○
    ○村○○路294號房屋（門牌整編改為屏東縣內埔鄉○○村
    ○○路1之4號）係坐落屏東縣內埔鄉○○段661之13地號，
    非系爭同段661之1地號土地上，況系爭房屋位於661之13地
    號土地及661之9地號間（詳訴願卷第59頁地籍圖），究係原
    告（即本件上訴人）繼續占用或由隔鄰占有使用，亦有疑義
    ，地政機關亦無法就申請人所提出之其他證明文件，為形式
    上之審查。」等情，與事實不符，上訴人確有以行使地上權
    意思占有系爭土地，況原審未表明心證，且違反經驗法則，
    復違背土地登記規則第118條第1項、民法第769條及同法第
    772條規定，其適用法規顯有不當等語，為此求為廢棄原判
    決，並命被上訴人作成准予上訴人取得系爭土地地上權登記
    之行政處分。
三、原審斟酌調查證據之結果，以：按民法第772條準用同法第
    769條、第770條規定時效取得地上權之要件，應以行使地上
    權之意思，在法律規定一定期間內和平繼續占有他人未登記
    之不動產，始得請求為地上權登記。職是，申請地上權登記
    者自應舉證證明符合上開要件，因此地籍測量實施規則第
    208條乃規定：「依第205條第1項第4款規定申請者，申請人
    應提出占有土地四鄰證明或其他足資證明繼續占有事實之文
    件。」上訴人93年5月13日之土地複丈申請書或地上權登記
    申請書，並未附有占有土地四鄰證明，資以證明上訴人確有
    占用系爭土地之情事，而其所附之證明文件包括建物登記謄
    本、房屋稅籍證明書、門牌號碼證明書及使用分區證明書等
    文件，僅能證明屏東縣內埔鄉○○村○○路294號房屋（門
    牌整編改為屏東縣內埔鄉○○村○○路1之4號）係位於屏東
    縣內埔鄉○○段661之13地號土地，非系爭同段661之1地號
    土地上；況系爭房屋位於661之13地號土地及661之9地號間
    （詳訴願卷第59地籍圖），究係上訴人繼續佔用或由隔鄰占
    有使用，亦有疑義，地政機關亦無法就申請人所提出之其他
    證明文件，為形式上之審查；且上訴人並未設籍於該處，亦
    為上訴人所不爭。是上訴人是否現實繼續占有系爭土地，即
    屬未明，更遑論上訴人是否具有「以行使地上權意思占有」
    之意思。從而，被上訴人於受理上訴人本件複丈之申請後，
    依地籍測量實施規則第208條規定，通知上訴人補正占有土
    地四鄰證明或其他足資證明繼續占有事實之文件，上訴人逾
    期未完成補正，被上訴人乃駁回上訴人之申請，並無不合。
    上訴人主張已依土地登記規則第118條第1項後段完成補正，
    並不足採等詞，為判斷基礎，因而駁回上訴人在原審之訴。
四、本院查：本件原審以前開理由駁回上訴人於原審之訴，經核
    並無不合。上訴人雖謂原判決違反經驗法則，及違背土地登
    記規則第118條第1項、民法第769條、第772條規定，惟未於
    上訴狀內揭示合於違背各該法令之事實，及依訴訟資料合於
    該違背法令之具體事實。另就上訴人提出之文件資料，得證
    明之事項如何，及得否證明上訴人以行使地上權之意思占有
    系爭土地等指摘，則為就原審取捨證據認定事實之職權行使
    而為指摘，揆之前開規定及說明，尚難認為已對原審判決之
    違背法令有具體之指摘，本件上訴為不合法，應予駁回。
五、依行政訴訟法第249條第1項前段、第104條、民事訴訟法第
    95條、第78條，裁定如主文。
中    華    民    國    95    年    8    月    10    日
                  第五庭審判長法  官  鄭  淑  貞
                              法  官  黃  合  文
                              法  官  吳  明  鴻
                              法  官  林  茂  權
                              法  官  鄭  小  康
以  上  正  本  證  明  與  原  本  無  異
中    華    民    國    95    年    8    月    10    日
                              書記官  阮  桂  芬


司法院資訊處製作；財團法人民間司法改革基金會備份。
